【裁判字號】    99,訴,3780
【裁判日期】    990930
【裁判案由】    清償借款
【裁判全文】
臺灣臺北地方法院民事判決              99年度訴字第3780號
原      告  中國信託商業銀行股份有限公司
法定代理人  辜濂松
訴訟代理人  乙○○
被      告  甲○○
上列當事人間請求清償借款事件，本院於民國九十九年九月二十
九日辯論終結，判決如下：
    主    文
被告應給付原告新臺幣捌拾捌萬陸仟零玖拾柒元，及按附表所示
之金額、期間、利率計算之利息、違約金。
原告其餘之訴駁回。
訴訟費用由被告負擔。
    事實及理由
甲、程序方面：
一、本件依兩造間信用卡契約約定條款第二十五條、簡易通信貸
    款約定書第九條，兩造合意以本院為第一審管轄法院，依民
    事訴訟法第二十四條，本院自有管轄權。
二、被告經合法通知，未於言詞辯論期日到場，核無民事訴訟法
    第三百八十六條各款所列情事，爰依原告之聲請，由其一造
    辯論為判決，合先敘明。
乙、實體方面
一、原告部分：
（一）訴之聲明：被告應給付原告新臺幣（下同）八十八萬六千
      零九十七元，及其中二十八萬零五百九十五元自民國九十
      三年十二月二十四日起至清償日止，按週年利率百分之二
      十計算之利息，其中十四萬元自九十三年七月十七日起至
      清償日止，按週年利率百分之十八‧二五計算之利息，其
      中四十五萬一千四百八十二元自九十三年十二月二十四日
      起至清償日止，按週年利率百分之二十計算之違約金。
（二）原告起訴主張：
    １兩造於八十八年十月十一日訂立信用卡契約，約定由被告
      向原告領用卡號0000000000000000號威
      士信用卡，被告得持該卡於特約商店簽帳消費或向指定之
      機構預借現金，並於次月繳款截止日前向原告清償，逾期
      應按年息百分之二十計付利息。被告至九十三年十二月二
      十三日止，持卡共積欠二十八萬八千零四十四元，及其中
      二十八萬零五百九十五元自九十三年十二月二十四日起至
      清償日止，按週年利率百分之二十計算之利息，迄未給付
      。
    ２兩造復於九十二年七月十六日訂立貸款契約，約定由被告
      向原告借款五十萬元，借款期間自九十二年七月十六日起
      至九十六年九月二十三日止，分五十期，以一個月為一期
      ，於每月二十三日按期定額平均攤還本金及利息，利息固
      定按年利率百分之十八‧五計算，如未按期攤還本息時，
      自當期帳單次日起算至償還日止，依當時累計應償還本金
      餘額按年利率百分之二十加付違約金，如不按約定期日還
      本付息或償還款項不足償還本金利息及其他一切應付款項
      ，債務視為全部到期。詎被告僅攤還本息至九十三年十二
      月二十三日止，即未依約清償，債務視為全部到期，尚積
      欠四十五萬八千零五十三元，及其中四十五萬一千四百八
      十二元自九十三年十二月二十四日起至清償日止，按週年
      利率百分之二十計算之違約金，迄未給付。
    ３兩造於九十二年七月十六日另訂立現金卡信用貸款契約，
      約定由被告取得五十萬元之信用額度，得以現金卡提款或
      轉帳方式動支，借款動支期間為一年，屆期經原告審核同
      意者，得繼續延長一年，不另換約，其後每年屆期時亦同
      ，利息自貸放日起前二個月不計息，第三個月起固定按年
      利率百分之十八‧二五計算，每月結息一次，同時滾入原
      本，每月應於繳款截止日前繳足每月最低應繳金額，屆期
      如數清償，如有任何一期未按期清償時，債務視為全部到
      期，遲延還本或付息時，逾期在六個月以內者，按約定利
      率百分之十，逾期超過六個月部分，按約定利率百分之二
      十計算違約金。詎被告自九十三年七月十六日止未依約清
      償，債務視為全部到期，尚積欠十四萬元，及自九十三年
      七月十七日起至清償日止，按週年利率百分之十八‧二五
      計算之利息，迄未清償。
    ４爰依兩造間信用卡契約、簡易通信貸款契約、現金卡信用
      貸款契約請求被告如數給付。
（三）證據：提出信用卡申請書、約定條款、專案貸款申請書暨
      借據、簡易通信貸款約定書、帳務明細、客戶消費明細表
      、現金卡申請書、約定條款、放款帳戶還款交易明細表。
二、被告經合法通知，無正當理由未到庭，亦未提出書狀為任何
    聲明或陳述。
三、原告主張之事實，業據提出信用卡申請書、約定條款、專案
    貸款申請書暨借據、簡易通信貸款約定書、帳務明細、客戶
    消費明細表、現金卡申請書、約定條款、放款帳戶還款交易
    明細表為證，核屬相符，被告經合法通知，無正當理由未到
    庭，亦未提出書狀為任何聲明或陳述，依民事訴訟法第二百
    八十條第三項，視同自認，原告之主張應堪信為真實。惟：
（一）當事人得約定債務人於債務不履行時，應支付違約金；違
      約金，除當事人另有訂定外，視為因不履行而生損害之賠
      償總額，其約定如債務人不於適當時期或不依適當方法履
      行債務時，即須支付違約金者，債權人除得請求履行債務
      外，違約金視為因不於適當時期或不依適當方法履行債務
      所生損害之賠償總額；約定之違約金額過高者，法院得減
      至相當之數額，民法第二百五十條、第二百五十二條定有
      明文。
（二）兩造間專案貸款借據約定書第四條約定「借款人如未按期
      攤還本息時，自當期帳單次日起算至償還日止，依當時累
      計應償還本金餘額按年利率百分之二十加付違約金」，兩
      造間專案貸款借據約定書既未載明違約金所償付之損害為
      何，則依上開法條，該違約金應視為「被告未於約定時期
      攤還本金利息所生損害之賠償總額」，而被告所欠款項，
      依兩造間專案貸款借據約定書第三條，已需繳付按年利率
      百分之十八‧五計算之利息，此經原告陳明在卷，且有專
      案貸款申請書暨借據附卷可稽，是扣除利息後，原告因被
      告遲延清償債務所生損害應甚為輕微，較諸信用卡、現金
      卡以外一般小額信用貸款，兩造間所約定之逾期違約金顯
      有過高，爰依民法第二百五十二條之規定，職權酌減違約
      金為按週年利率百分之一‧五計算。
四、從而，原告依兩造間信用卡契約、簡易通信貸款契約、現金
    卡信用貸款契約請求被告給付如主文第一項所示之金額、利
    息、違約金，洵屬有據，應予准許，逾此範圍之請求，則無
    理由，爰予駁回。
據上論結，本件原告之訴一部有理由、一部無理由，依民事訴訟
法第三百八十五條第一項前段、第七十九條，判決如主文。
中    華    民    國    99    年     9    月    30    日
                    民事第一庭  法  官  洪文慧
上列正本核與原本無異。
如不服本判決，得於判決送達之翌日起二十日內，以書狀敘述理
由，向本庭提起上訴，如委任律師提起上訴者，應一併繳納上訴
審裁判費。
中    華    民    國    99    年     9    月    30    日
                                書記官  林芝儀
附表：被告應給付之利息、違約金
┌───────┬────────┬─────────┐
│本金（新臺幣）│    利   息     │     違 約 金     │
├───────┼────────┼─────────┤
│（信用卡契約）│自民國九十三年十│無。              │
│貳拾捌萬零伍佰│二月二十四日起至│                  │
│玖拾伍元      │清償日止，按週年│                  │
│              │利率百分之二十計│                  │
│              │算。            │                  │
├───────┼────────┼─────────┤
│（貸款契約）  │無。            │自民國九十三年十二│
│肆拾伍萬壹仟肆│                │月二十四日起至清償│
│佰捌拾貳元    │                │日止，按週年利率百│
│              │                │分之一‧五計算。  │
├───────┼────────┼─────────┤
│（現金卡契約）│自民國九十三年七│無。              │
│壹拾肆萬元    │月十七日起至清償│                  │
│              │日止，按週年利率│                  │
│              │百分十八‧二五計│                  │
│              │算。            │                  │
└───────┴────────┴─────────┘

司法院資訊處製作；財團法人民間司法改革基金會備份。
